臺灣高等法院刑事判決
111年度上訴字第2650號
上  訴  人  
即  被  告  洪振凱



選任辯護人  賴勇全律師(法扶律師)
上列上訴人因違反槍砲彈藥刀械管制條例案件，不服臺灣士林地
方法院110年度訴字第562號，中華民國111年5月12日第一審判決
（起訴案號：臺灣士林地方檢察署110年度偵字第1063號），提
起上訴，本院判決如下：
    主  文
上訴駁回。
    事實及理由
一、本案經本院審理結果，認第一審以上訴人即被告洪振凱未經
    許可，持有非制式手槍，處有期徒刑2年8月，併科罰金新臺
    幣（下同）5萬元，罰金如易服勞役，以新臺幣1000元折算
    壹日；扣案非制式手槍1支（槍枝管制編號：0000000000號
    ，含彈匣2個）沒收，認事用法及量刑、沒收均無不當，應
    予維持，除引用第一審判決書記載之事實、證據及理由（如
    附件）外，並補充記載：「被告於本院準備程序及審理時之
    自白」為證據。
二、被告上訴意旨略以：被告未曾有違反槍砲彈藥刀械管制條例
    之前案，本案亦非出於傷人意圖而持有槍彈，又持有期間甚
    短，且未實際使用，顯見其犯本案為一時衝動，對社會危害
    非鉅，犯後又坦承犯行，已有悔悟之心。再者，其經濟狀況
    不佳，尚有父母、女兒待撫養，有情輕法重、顯可憫恕之情
    事，本案應適用刑法第59條之規定減輕其刑云云。
三、經查：
　㈠刑法第59條規定之酌量減輕其刑，必須犯罪另有特殊之原因
    與環境，在客觀上足以引起一般同情，認為即使予以宣告法
    定最低度刑，猶嫌過重者，始有其適用。此所謂法定最低度
    刑，固包括法定最低本刑；惟遇有其他法定減輕之事由者，
    則應係指適用其他法定減輕事由減輕其刑後之最低度刑而言
    。倘被告別有法定減輕事由者，應先適用法定減輕事由減輕
    其刑後，猶認其犯罪之情狀顯可憫恕，即使科以該減輕後之
    最低度刑仍嫌過重者，始得適用刑法第59條規定酌量減輕其
    刑（最高法院100年度台上字第744號判決意旨參照）。本案
    被告明知持有管制槍彈破壞社會治安，向為政府嚴查，竟無
    視於此，仍持有本案槍彈，犯罪情節、危害社會之程度非輕
    ，在客觀上實無足堪憐憫之處，其罪行又已有槍砲彈藥刀械
    管制條例第18條第4項之減刑事由，於依法減輕其刑後，尤
    難認有何情輕法重、在客觀上足以引起一般人同情而顯可憫
    恕之處，自無適用刑法第59條規定酌減其刑之餘地。至前揭
    上訴意旨所稱被告持有本案槍彈之動機、時間、未持以另犯
    他罪、犯罪後之態度、素行、家庭狀況，原屬刑法第57條所
    定科刑輕重標準應斟酌之範圍，單憑該些情狀，難認其犯罪
    有何特殊之原因與環境而顯可憫恕，不得執為適用刑法第59
    條酌量減輕其刑之依據，被告請求依該條規定酌減其刑，並
    不足採。
　㈡關於刑之量定（含是否適用刑法第59條酌量減輕其刑規定）
    ，係屬法院得依職權裁量之事項，於具體個案，倘科刑時，
    既已以行為人之責任為基礎，並審酌刑法第57條各款所列情
    狀，而其所量得之刑，未逾越法律所規定之範圍（即裁量權
    行使之外部性界限），客觀上亦無違反比例、公平及罪刑相
    當原則者（即裁量權行使之內部性界限；含上揭減刑規定之
    適用），即不得任憑己意指摘為違法。原判決於其理由欄已
    載敘其量刑之理由，核已斟酌刑法第57條各款所列情狀，且
    在法定刑度之內，於法並無不合。況槍砲彈藥刀械管制條例
    第7條第4項之罪，法定刑為「5年以上有期徒刑，併科1000
    萬元以下罰金」，原審適用同條例第18條第4項規定減輕其
    刑後，量處有期徒刑2年8月，併科罰金5萬元，難謂有何失
    之過重之情形。
　㈢綜上所述，被告前揭上訴意旨，無非係對原審之認事用法及
    裁量職權之適法行使，徒憑己見，指摘原審量刑不當，自不
    足採，被告上訴為無理由，應予駁回。
據上論斷，應依刑事訴訟法第373條、第368條，判決如主文。
本案經檢察官王碧霞提起公訴，檢察官沈念祖到庭執行職務。
中　　華　　民　　國　　111 　年　　12　　月　　15　　日
                  刑事第十五庭  審判長法　官  陳芃宇
                                      法　官  曹馨方
                                      法　官  余銘軒
以上正本證明與原本無異。
如不服本判決，應於收受送達後20日內向本院提出上訴書狀，其
未敘述上訴之理由者並得於提起上訴後20日內向本院補提理由書
（均須按他造當事人之人數附繕本）「切勿逕送上級法院」。
                                      書記官  邱紹銓
中　　華　　民　　國　　111 　年　　12　　月　　15　　日

附錄：本案論罪科刑法條全文
槍砲彈藥刀械管制條例第7條
未經許可，製造、販賣或運輸制式或非制式火砲、肩射武器、機
關槍、衝鋒槍、卡柄槍、自動步槍、普通步槍、馬槍、手槍或各
類砲彈、炸彈、爆裂物者，處無期徒刑或7年以上有期徒刑，併
科新臺幣3千萬元以下罰金。
未經許可，轉讓、出租或出借前項所列槍砲、彈藥者，處無期徒
刑或5年以上有期徒刑，併科新臺幣1千萬元以下罰金。
意圖供自己或他人犯罪之用，而犯前二項之罪者，處死刑或無期
徒刑；處徒刑者，併科新臺幣5千萬元以下罰金。
未經許可，持有、寄藏或意圖販賣而陳列第1項所列槍砲、彈藥
者，處5年以上有期徒刑，併科新臺幣1千萬元以下罰金。
意圖供自己或他人犯罪之用，以強盜、搶奪、竊盜或其他非法方
法，持有依法執行公務之人所持有之第1項所列槍砲、彈藥者，
得加重其刑至二分之一。
第1項至第3項之未遂犯罰之。